臺灣士林地方法院交通事件裁定　　　　　　　　　　　九十年度交聲字第六五五號
　　原處分機關　臺北巿交通事件裁決所
　　異　議　人
　　即受處分人　乙○○
右列受處分人因違反道路交通管理處罰條例案件，對於臺北市交通事件裁決所九十年
十一月二十日所為之處分 (原處分案號：北市裁三字第駕裁二二－ＡＡＵ○三七九八
一號)，聲明異議，本院裁定如左：
    主  文
原裁決撤銷。
乙○○汽車駕駛人行經有號誌管制之交岔路口闖紅燈，處罰金新台幣仟陸佰元，並
記違規點數參點。
    理  由
一、原處分意旨以：異議人於八十八年十一月十六日晚間十時三十五分許，在基隆路
    紅燈右轉，經警攔停，依道路交通管理處罰條例第五十三條規定，處罰鍰新台幣
    （下同）三千六百元，並依同條例第六十三條第一項第三款規定，記違規點數三
    點。
二、按道路交通管理處罰條例第五十三條、第六十三條規定業於民國九十年一月十七
    日修正公布，並訂於同年六月一日生效。而修正前道路交通管理處罰條例第五十
    三條規定：汽車駕駛人行經有燈光號誌管制之交岔路口闖紅燈者，處六百元以上
    一千二百元以下罰鍰；而修正前同條例第六十三條第一項第三款規定：違反第五
    十三條規定者，除依原條款處罰外，並記違規點數三點。修正後道路交通管理處
    罰條例第五十三條規定：汽車駕駛人行經有燈光號誌管制之交岔路口闖紅燈者，
    處新台幣一千八百元以上五千四百元以下罰鍰；修正後同條例第六十三條第一項
    第三款規定：違反第五十三條規定者，除依原條款處罰鍰外，並記違規點數三點
    。是上開新舊法，除將原條文所定罰鍰單位由銀元更易為新台幣外，並就罰鍰數
    額予以提高，即除修正後第六十三條第三款規定於受處分人並無有利或不利可言
    外，修正後第五十三條規定，較之修正前之規定要屬不利。
三、異議意旨略以：前開時間，異議人載客人至光復南路與基隆路口，客人要求在該
    處下車，客人下車後，因前方沒有紅綠燈號誌，異議人即右轉，警員將伊車攔下
    ，舉發異議人紅燈右轉，異議人以紅綠燈標誌係在伊後方加以解釋，警員接受該
    解釋，同意不開紅燈右轉之罰單，但表示要開立金額較小之罰單，遂開立號牌污
    穢罰單，異議人以未有違規據理力爭，遂拒絕簽名駛離車子，伊駛離後，警員就
    將違規事實欄中「號牌污穢」改成「紅燈右轉」。
四、經查：異議人於前開時、地，開車違規右轉，業據舉發本件違規之警員丙○○到
    庭證述明確（見本院九十一年一月十日訊問筆錄），又前開地點是丁字路口，雖
    有一紅綠燈之設置，惟最前方沒有另外的紅綠燈標誌，此經丙○○及證人即台北
    市政府警察局大安分局安和派出所警員甲○○證實（見上開筆錄及本院九十一年
    四月四日訊問筆錄），是被告駕駛計程車，停車讓乘客下車之位置，雖可能在紅
    綠燈之前方，而其前方已無其他之紅綠燈設置，然其駛動及右轉前，仍可由車流
    之方向，判斷後方紅綠燈之號誌為何，異議人不顧之，逕行右轉，此項違規事實
    堪以認定。
五、丙○○雖另證稱：伊將異議人攔下，復看到被告的號牌污穢，伊告訴異議人兩條
    違規，惟因怕激怒當事人，引起不必要的麻煩，所以伊只開他號牌污穢，伊拿紅
    單給異議人簽，伊拒簽，伊看他態度很差，就照明顯的紅燈右轉違規事實開單，
    將「號牌污穢」等字刪除，伊告訴異議人，將改好的紅單要給異議人簽，異議人
    還是拒簽，將車駛離云云，然查：本件舉發單違規事實欄記載內容為「號牌污穢
    紅燈右轉」等字，其中「號牌污穢」數字字體較大，且「紅」字並非與「穢」字
    併排，而係位於「穢」字之右上方，倘係同時書寫，依筆順，應非如此寫法，且
    警員如欲舉發其所述異議人之二項違規，應不會將「號牌污穢」等字使用相當大
    之字體書寫，而未預留較合宜之空間予「紅燈右轉」等字，依舉發單之記載方式
    ，以異議人所述「先單獨寫下『號牌污穢』等字後刪除，再寫上『紅燈右轉』」
    之情較可採，且異議人如確實有上開兩項違規，在警員舉發輕項違規後，卻拒簽
    舉發單、態度惡劣，警員應會全部記載該兩項違規，何需將輕項違規刪除，是其
    所述並不合常情，尚不足採。惟丙○○此部分證言雖不足採，仍不影響其前開有
    關異議人紅燈右轉部分證言之效力，異議人以此辯稱其因無法看見燈號，無紅燈
    右轉之違規云云，並不足採。異議人所執異議事項雖不能認為可採，然稽之本件
    裁決僅引用修正後道路交通管理處罰條例第五十三條規定而為上開裁決，漏未援
    引修正前同條例第五十三條之規定，而逕予裁決並記違規點數三點於法尚有未合
    ，其所為系爭裁決既有此等瑕疵即屬無從維持，應由本院予以撤銷。而異議人行
    為後，道路交通管理處罰條例業經修正公布、施行，而新舊法經比較結果對於異
    議人係屬不利均如前述，則參照大法官會議第一四二號解釋意旨及現行稅捐稽徵
    法第四十八條、行政秩序罰法草案第三條均明定「從新從輕」原則之適用，堪認
    於行政秩序罰案件，仍應有「從新從輕原則」之適用。本院以比較新舊法結果既
    以舊法第五十三條為有利於異議人，另有關該條例第六十三條修正後對於異議人
    並無不利，且罰鍰與記點乃屬各自獨立之處罰規定，自得與分別適用，而認為依
    據上開原則，應適用修正前道路交通管理處罰條例第五十三條、修正後道路交通
    管理處罰條例第六十三條第一項第三款規定另為適法之裁決。
三、據上論斷，應依道路交通案件處理辦法第二十九條，裁定如主文。
中      華      民      國      九十一      年    五    月    二十三    日
                                  臺灣士林地方法院交通法庭
                                          法  官  趙  文  卿
右正本證明與原本無異。
如不服本裁定，應於送達後五日內，向本院提出抗告狀。
                                          書記官  林  慧  芬
中      華      民      國      九十一      年    五    月    二十八    日
